臺灣花蓮地方法院交通事件裁定　　　　　94年度交聲字第71號
原處分機關　交通部公路總局臺北區監理所花蓮監理站
異　議　人　甲○○
即受處分人
上列異議人因違反道路交通管理處罰條例案件，對於交通部公路
總局臺北區監理所花蓮監理站於94年8 月15日所為之處分（原處
分案號：花監違字第裁44－Ｐ00000000號），聲明異議，本院裁
定如下：
        主  文
原處分撤銷。
甲○○不罰。
        理  由
一、原處分意旨略以：異議人即受處分人甲○○於民國94年7月7
    日9 時25分許，騎乘車牌號碼POX─313號機車，行經花蓮市
    ○○街158 號前，不慎撞及王哲仁，致王哲仁受傷，異議人
    雖下車查看，然並未立即採取救護傷患措施及向警察機關報
    案，即逕自駛離現場，經目擊民眾游雅玲記下車號通知家屬
    後向警方報案，警方始知上情，依違反道路交通管理處罰條
    例第62條第1 項後段之規定，裁決異議人吊銷駕駛執照，終
    生禁考之處分。
二、異議意旨略以：異議人騎車撞及王哲仁後，立即下車查看，
    並將王哲仁扶起到路旁，因查看後以為王哲仁沒受傷，伊才
    離去，伊絕無逃逸之意圖等語。
三、按法院受理交通事件，準用刑事訴訟法之規定，道路交通管
    理處罰條例第89條前段定有明文。又「認定犯罪事實所憑之
    證據，雖不以直接證據為限，間接證據亦包括在內。然而無
    論直接證據或間接證據，其得為訴訟上之證明者，須於通常
    一般之人均不致有所懷疑，而得確信其為真實之程度者，始
    得據為有罪之認定。倘其證明尚未達到此一程度，而有合理
    之懷疑存在，而無從使事實審法院得有罪之確信時，即應由
    法院為諭知被告無罪之判決。」最高法院76年台上字第4986
    號判例亦揭示刑事訴訟法上法院認定事實之最重要原則（認
    定被告有罪，就該有罪事實不能有任何之合理懷疑存在原則
    ）。是以法院審理行為人違反道路交通管理處罰條例案件時
    ，當有其適用。易言之，法院於審理行為人違反道路交通管
    理處罰條例案件，當踐行完畢調查證據程序後，為事實之認
    定時，如就原處分機關所認定之行為人違規事實仍有合理之
    訴訟上懷疑，而無法確信行為人確有該當於道路交通管理處
    罰條例各該處罰條文之構成要件事實時，此際即應依訴訟上
    之待證事實「倘有懷疑，則從被告之利益作解釋」之證據法
    則，作對受處分人有利之認定。
四、按「汽車駕駛人，駕駛汽車肇事致人受傷或死亡，應即採取
    救護或其他必要措施，並向警察機關報告，不得駛離；違者
    吊扣其駕照三個月至六個月；逃逸者吊銷駕駛執照。」道路
    交通管理處罰條例第62條第1 項後段定有明文，而「駕駛汽
    車肇事致人受傷或死亡而逃逸」，係以駕駛汽車肇事，致人
    死傷為前提，且行為人並已知悉駕車肇事致人死傷後，並未
    為採取救護或其他必要措施，且未向警察機關報告，猶進而
    決意擅自逃離肇事現場而逃逸者，始足當之。經查，本件異
    議人到庭陳述：伊發生車禍後隨即下車扶起王哲仁到路旁，
    因未見到受有外傷，伊才離開，絕無逃逸之意等語。核與目
    擊證人於本院中證稱：「（問：有無目擊本案車禍？情形？
    ）有，當時我是在對面早餐店工作，我是聽到聲音，從店內
    往外看，看到異議人的機車有擦撞到小朋友，當時小朋友倒
    在路上，機車騎士即今日到場之異議人，他的車子沒有倒，
    停在路上，他先把機車移到路邊，再把小孩帶到我們店對面
    的路旁邊去，後來他有查看一下小孩的狀況，看起來似乎沒
    事，異議人才先離開，小孩子是和哥哥一起過馬路，我看到
    後就把他抱著，跟他哥哥回他家。」、「（問：機車騎士停
    留在現場的時間？）約1、2分鐘，當時小孩子看起來沒有受
    傷，主要是臉部有些小擦傷。」、「（問：是否知道何人報
    警？）是我抄車牌提供給小孩子家屬。」、「（問：當時騎
    士要走時，是否現場有民眾阻止他或呼叫他不要走？）沒有
    ，因為當時小孩子看起來沒有受傷的情況。」等語，核與異
    議人所陳之情節大致相符，堪認異議人於撞及王哲仁後，已
    立即下車查看，且有查看王哲仁後，見王哲仁無明顯外傷，
    以為其未受傷才離去，是異議人主觀上應非基於逃逸之意圖
    。按道路交通管理處罰條例第62條第1 項後段所定之「駕駛
    汽車肇事致人受傷或死亡而逃逸」，自法條文義上解釋，應
    係規定汽車駕駛人有下列三種情形才予處分：(1)應即採取救
    護或其他必要措施，(2)並向警察機關報告，(3)不得駛離，此
    已敘述於前，堪認須具備上述三種要件且全數違反者，才予
    以處分。既然異議人已做了其他之必要措施，縱未報告警察
    機關即駛離現場，然仍不符合道路交通管理處罰條例第62條
    第1 項後段之處分要件。且本件亦無積極證據認定異議人有
    逃逸之意思，已如前述，堪認本件異議人並無駕車肇事逃逸
    。從而，參酌前揭裁判意旨及法律規定，原處分機關未予詳
    查即遽以裁罰吊銷駕駛執照，終生禁考部分，即難認為允當
    ，應認本件異議為有理由，由本院將原吊銷駕駛執照，終生
    禁考之處分撤銷，改諭知受處分人不罰，以資適法。
據上論斷，應依道路交通案件處理辦法第20條前段，裁定如主文
。
中    華     民      國 94   年     12   月   7       日
                             臺灣花蓮地方法院交通法庭
                                 法  官    張  嘉  芬
上列正本證明與原本無異。
如對本裁定不服，應於送達後5日內，向本院提出抗告狀（應抄
附繕本）
                                 書記官
中　　華　　民　　國　　94　　年　　12　　月　　8 　　日
